臺灣高等法院民事裁定
109年度抗字第225號
抗  告  人  許宗輝  
            黃美珠  


相  對  人  王詩瑋  

上列當事人間請求塗銷抵押權登記事件，抗告人對於中華民國10
9年1月20日臺灣桃園地方法院108年度訴字第1號裁定，就關於核
定訴訟標的價額部分，提起抗告，本院裁定如下： 
    主  文
原裁定關於核定訴訟標的價額部分廢棄。
本件訴訟標的價額核定為新臺幣肆佰參拾伍萬元。
    理  由
一、本件抗告人於原法院起訴主張：抗告人黃美珠於民國107年1
    0月9日，與相對人簽訂借貸契約書（下稱系爭借貸契約），
    向相對人借款新臺幣（下同）290萬元，由抗告人許宗輝（
    與黃美珠合稱抗告人，各別時稱其姓名）擔任連帶保證人，
    並以其所有如原法院108年度訴字第1號判決（下稱原判決）
    附表1所示之不動產，設定債權總金額最高限額435萬元之抵
    押權（下稱系爭最高限額抵押權）；及與黃美珠共同簽發如
    原判決附表2所示面額290萬元之本票（下稱系爭本票）予相
    對人作為擔保。而相對人於締約後實際交付之借款金額為23
    9萬元6,550元，黃美珠遂於同年12月4日匯款246萬8,446元
    本息至相對人銀行帳戶內，同年月5日遭相對人匯還，黃美
    珠再於同年月10日將上開金額提存於臺灣基隆地方法院，故
    黃美珠已清償與相對人間之上開借款債務，爰請求：㈠確認
    系爭最高限額抵押權所擔保之債權不存在。㈡相對人應將系
    爭最高限額抵押權登記予以塗銷。㈢確認相對人持有系爭本
    票對抗告人之本票債權及利息均不存在。㈣相對人應將系爭
    本票原本返還抗告人等語。原審為抗告人敗訴之判決，抗告
    人不服，提起上訴。原法院核定本件訴訟標的金額為725萬
    元（計算式：435萬元＋290萬元，下稱原裁定）。抗告人不
    服，提起抗告，抗告意旨略以：系爭最高限額抵押權與系爭
    本票均為擔保相對人系爭借貸契約之同一債權，二者屬相互
    競合關係，且訴訟目的一致，即抗告人業已清償本件借款，
    則依民事訴訟法第77條之2第1項及第77條之6規定，本件訴
    訟標的價額應以最高者，即系爭最高限額抵押權所擔保之債
    權435萬元定之，原裁定顯有違誤，求為廢棄原裁定等語。
二、按訴訟標的之價額，由法院核定。核定訴訟標的之價額，以
    起訴時之交易價額為準；無交易價額者，以原告就訴訟標的
    所有之利益為準。而因債權之擔保涉訟，以所擔保之債權額
    為準；如供擔保之物其價額少於債權額時，以該物之價額為
    準。以一訴主張數項標的者，其價額合併計算之。但所主張
    之數項標的互相競合或應為選擇者，其訴訟標的價額，應依
    其中價額最高者定之，民事訴訟法第77條之1第1項、第2項
    、第77條之6、第77條之2第1項分別定有明文。
三、經查，本件抗告人之請求，經原審為其敗訴之判決，抗告人
    不服，提起全部上訴，則觀諸抗告人雖以一訴聲明數項請求
    ，但其最終欲達成之經濟目的為單一，即系爭借貸契約之債
    務業經其清償完畢，核屬請求之數項標的互相競合，依上說
    明，本件訴訟標的價額，應依民事訴訟法第77條之2第1項規
    定，以數項標的價額中之最高者，即系爭最高限額抵押權所
    擔保之債權435萬元定之。原裁定核定本件訴訟標的金額為7
    25萬元，即以435萬元加計系爭本票面額290萬元，尚有未洽
    。抗告意旨指摘原裁定關於核定訴訟標的價額部分不當，求
    予廢棄，為有理由，應由本院將此部分廢棄，並核定本件訴
    訟標的價額如主文第2項所示。又原裁定關於核定訴訟標的
    價額部分既經廢棄，所命補繳裁判費數額部分，即失所附麗
    ；另本件非終局裁定，自毋庸為抗告費用負擔之諭知，均附
    此敘明。
四、據上論結，本件抗告為有理由，爰裁定如主文。
中　　華　　民　　國　 109　　年　 　3 　 月　  10　　日
                    民事第十九庭  
                        審判長法  官 魏麗娟
                              法  官 潘進柳
                              法  官 游悅晨

正本係照原本作成。
本裁定除以適用法規顯有錯誤為理由外，不得再抗告。如提起再
抗告，應於收受送達後10日內委任律師為代理人向本院提出再抗
告狀。並繳納再抗告費新臺幣１千元。
中　　華　　民　　國　　109 　年　　3 　　月　　11　　日
    　　　　　　　　　　　　　書記官 王詩涵